臺灣高等法院高雄分院民事裁定
111年度聲字第110號
聲  請  人  陳聰傑    
上列聲請人因與相對人謝以涵間損害賠償事件，對於民國111年1
0月25日臺灣高雄地方法院111年度訴字第759號第一審判決提起
上訴（本院111年度上字第329號），並聲請訴訟救助，本院裁定
如下：
    主  文
聲請駁回。
    理  由
一、聲請意旨略以：聲請人就原法院111年度訴字第759號損害賠
    償事件提起上訴，聲請人名下登記之24年車齡三陽汽車，牌
    照已於民國95年12月4日遭逾檢註銷，無財產價值，該車已
    不存在。且聲請人74歲，依社會救助法第5條之3規定反面解
    釋為無工作能力之人，聲請人為低收入戶，為法律扶助法第
    5條之無資力者，靠低收入生活補助生活，已窘於生活，無
    資力負擔本件訴訟費用，有臺灣臺北地方法院111年度救字
    第3269號裁定可憑，聲請人所提訴訟證據確實，顯有勝訴之
    望，爰依民事訴訟法第107條規定聲請訴訟救助。
二、按當事人因無資力支出訴訟費用而聲請訴訟救助者，關於無
    資力支出訴訟費用之事由，應提出可使法院信其主張為真實
    並能即時調查之證據，以釋明之，此觀民事訴訟法第109條
    第2項、第284條規定自明。所謂無資力支出訴訟費用，係指
    窘於生活，且缺乏經濟信用，並無籌措款項以支出訴訟費用
    之信用技能者而言。法院調查聲請人是否無資力支出訴訟費
    用，專就聲請人所提出之證據為之，如聲請人並未提出證據
    ，或依其提出之證據，未能信其無資力支出訴訟費用之主張
    為真實，即應將其聲請駁回（最高法院111年度台抗字第819
    號、第267號裁定意旨參照）。又當事人於下級審曾經繳納
    裁判費，而於訴訟進行中不能釋明其經濟情況確有重大之變
    遷，不得遽為聲請訴訟救助（最高法院111年度台抗字第101
    6號裁定意旨參照）。
三、經查，聲請人主張其無資力，固提出全國財產稅總歸戶財產
    查詢清單、110年度綜合所得稅各類所得資料清單、高雄市
    區監理所苓雅監理站證明書、低收入戶證明書為據，然上開
    財產查詢清單、所得資料清單，僅能釋明聲請人名下無應繳
    納稅捐之資產、110年度無應申報課稅之收入，監理站證明
    書僅能釋明該車輛牌照遭逾檢註銷之事實，而低收入戶證明
    乃行政主管機關為提供社會救助所設立之核定標準，與有無
    資力支出訴訟費用之認定非必相關，上開資料均不足以認定
    聲請人無其他收入及財產、窘於生活，且缺乏經濟信用，無
    籌措款項以支付本件訴訟費用之能力。又聲請人年齡縱逾65
    歲，然社會救助法第5條之3規定16歲以上、未滿65歲為有工
    作能力，僅係為利於社福機關審核可否提供社會救助之標準
    ，並不表示超過65歲者即無工作能力，此由政府於108年制
    訂公布中高齡者及高齡者就業促進法，鼓勵雇主晉用中高齡
    及高齡勞工、促進高齡者再就業即明。另法律扶助法第5條
    雖規定符合社會救助法規定之低收入戶為無資力者，應准為
    法律扶助，然其規範對象為財團法人法律扶助基金會，並非
    民事訴訟法第107條第1項所定有無資力之認定標準，尚難逕
    以前開社會救助法、法律扶助法之規定，作為判斷本件得否
    准予訴訟救助之依據。又聲請人提起本件訴訟，已於111年3
    月9日繳納第一審裁判費8,040元，有自行收納款項收據在卷
    可稽，聲請人並未釋明於訴訟進行中，其經濟情況有重大變
    遷之情事，致無資力支出訴訟費用，依前揭說明，自不得遽
    准為訴訟救助。至聲請人固曾經臺灣臺北地方法院以111年
    度救字第3269號裁定准予訴訟救助，然此僅係個案判斷，對
    本件並無拘束力，附此敘明。
四、綜上所述，聲請人所提上開資料，均未能釋明其經濟狀況有
    何重大變遷，致其窘於生活，且缺乏經濟上之信用，而無資
    力支出訴訟費用，聲請人聲請訴訟救助，難認有據，應予駁
    回，爰裁定如主文。
中　　華　　民　　國　　111 　年　　12　　月　　13　　日
                            民事第三庭   
                                審判長法  官  許明進
                                      法  官  張維君
                                      法  官  周佳佩
以上正本證明與原本無異。
如不服本裁定應於送達後10日內向本院提出抗告狀（須按他造當
事人之人數附繕本），並繳納抗告費新臺幣1,000元。　　　　
中　　華　　民　　國　　111 　年　　12　　月　　13　　日
                                      書記官  戴志穎